【裁判字號】    88,上更(二),304
【裁判日期】    890131
【裁判案由】    懲治盜匪條例
【裁判全文】
臺灣高等法院臺中分院刑事判決            民國八十八年度上更(二)字第三○四號
    上  訴  人
    即  被  告  庚○○
    選任辯護人  梁宵良  律師
    上  訴  人
    即  被  告  戊○○  男三十.
                        住台中.
                        （另案在臺灣臺中監獄執行中）
                        身分證.
    指定辯護人  本院公設辯護人  丁○○
右上訴人等因懲治盜匪條例案件，不服臺灣台中地方法院中華民國八十六年九月二十
五日第一審判決（民國八十六年度訴字第一八五○號，起訴案號：臺灣台中地方法院
檢察署民國八十六年度偵字第一二○九六號、一二七八八號、一四二八○號），提起
上訴，經判決後由最高法院第二次發回更審，本院判決如左：
    主    文
原判決關於庚○○、戊○○違反懲治盜匪條例暨定執行刑部分均撤銷。
庚○○、戊○○共同意圖為自己不法所有，以強暴致使不能抗拒，而取他人之物，均
累犯，各處有期徒刑柒年陸月。
盜匪所得現金新台幣壹萬貳千元、大哥大壹支，應發還予甲○○；盜匪所得鑲鑽一點
五克拉鑽石戒指壹只、黑珍珠戒指壹只、紅寶石戒指壹只、紅藍綠寶石戒指壹只、藍
寶石戒指壹只、翡翠項鍊壹條（不含翡翠墜子）、金手鍊壹條、金項鍊貳條、金腳鍊
壹條、玉環貳個、大哥大壹支、象牙麻將牌壹副、攝影機壹台、現金新台幣拾萬元、
汽車駕照、行照、身分證、信用卡各壹張、支票伍張、空白支票壹本等物，應發還予
丙○○。
    事    實
一、庚○○、戊○○二人素行極為不良，庚○○曾於民國（下同）七十九年間因殺人
    未遂案件，經本院判處有期徒刑六年，褫奪公權三年，經減為有期徒刑三年，褫
    奪公權一年六月確定，於八十一年十月五日假釋縮刑期滿執行完畢；又於八十二
    年間，因犯賭博等案件，經本院判處有期徒刑九月，併科罰金一萬五千元（賭博
    七月併科罰金一萬五千元、麻藥四月併）確定，於八十四年二月二十六日執行完
    畢。戊○○於八十二年間，因違反槍砲彈藥刀械管制條例等案件，經法院裁定執
    行刑為有期徒刑一年四月（持槍械八月、六月、吸麻藥五月定刑）確定，於八十
    四年二月二日執行完畢。
二、庚○○、戊○○二人與劉文華（因自裁死亡，業經檢察官為不起訴處分）及一名
    不詳姓名年籍成年之男子，共同基於為自己不法所有之犯意，於八十六年五月二
    十三日上午三時許，同赴高雄縣鳳山市○○街九七巷九號丙○○之住處，由不詳
    姓名男子在屋外把風並持對講機與其餘三人聯絡，其餘三人則自後方破壞鐵欄杆
    及門窗後侵入住宅內（毀損及侵入住宅部分未據告訴），由庚○○持不明之槍械
    ，假冒法務部調查局調查員之官銜，先將丙○○之父甲○○押至三樓，以手銬銬
    住甲○○雙手，以強暴之手段致使甲○○不能抗拒，而搶劫甲○○身上之金戒指
    二個、現金新台幣（下同）一萬二千元、大哥大一支。嗣丙○○之女乙○○醒來
    時，發現不明人士在家中而出言相詢，為戊○○誘至三樓後，假冒法務部調查局
    調查員之官銜，將乙○○銬上手銬，以強暴之手段致使乙○○亦無法抗拒，庚○○、戊○○及劉文華即開始搜尋王宅之財物，其等並於等候丙○○回家時，即取
    酒櫃中丙○○所有之洋酒一瓶飲用（未喝完而留下）。嗣丙○○及小林廣於稍後
    駕駛車號Ｊ八─五八八八號ＢＥＮＺ牌自用小客車返回住處時，於行經廚房欲進
    入客廳時，庚○○假冒法務部調查局調查員之官銜並將之壓制於地上，並以手銬
    銬住丙○○及小林廣之雙手，以強暴之手段致使丙○○、小林廣無法抗拒，搶劫
    丙○○、小林廣身上之財物。丙○○被搶走金項鍊一條、十八Ｋ金手鍊一條、滿
    天星勞力士金錶一只、勞力士鑽錶一只、仿勞力士鑽錶一只、各式手錶三只(包
    括Charles Gucci、Cartier等）、鑲鑽一點五克拉鑽石戒指一只、黑珍珠戒指一
    只、紅寶石戒指一只、紅藍綠寶石戒指一只、藍寶石戒指一只、、翡翠項鍊一條
    、翡翠墜子一只、金手鍊一條、金項鍊二條、金腳鍊一條、金幣三個、玉環二個
    、Ｋ金都澎打火機一個、大哥大一支、金戒指二個、象牙麻將牌一副、攝影機一
    台、ＭＩＺＤＡ牌照相機一台、現金共十萬元、ＢＥＮＺ牌自小客車一輛、汽車
    駕照、行照、身分證、信用卡各一張、支票五張、空白支票一本等物；小林廣被
    搶走ＣＤ手錶一只、Ｋ金都澎打火機一個、玉戒指一只、鑲鑽戒指一只等物。
三、嗣臺中縣警察局刑警隊幹員先於八十六年六月二日晚間十一時三十分許，持搜索
    票前往臺中市○○○街三十號六樓之二庚○○、劉文華租處實施搜索，當場於劉
    文華所居住房間，查獲庚○○持有另案已判決確定之槍彈一批，並由庚○○帶同
    警方至臺中市○○○○街與東興街口處，查獲其所使用丙○○所有被搶並遭換貼
    臨時車牌之ＢＥＮＺ牌自小客車一輛。同年月三日上午八時許，警方又至臺中市
    ○○○街三十號六樓之二搜索，再扣得丙○○等人被搶之戒指四枚、金幣三枚、
    Ｋ金都澎打火機二個、手錶五個、Ｋ金手鍊一條、十八Ｋ金項鍊一條。並將戒指
    四枚、金幣三枚、Ｋ金都澎打火機二個、手錶五個、Ｋ金手鍊一條、十八Ｋ金項
    鍊一條、ＢＥＮＺ牌自小客車一輛，發還予丙○○。臺中縣警察局刑警隊人員再
    於同年月七日晚上六時十五分許，在臺中市○○○○街七七巷五之一號二樓劉文
    華與臺中縣警察局刑警隊人員槍戰後自殺身亡現場，查扣丙○○所有之仿勞力士
    鑽錶一只、翡翠墜子一個（翡翠項鍊上之墜子），並將之發還予丙○○。迄同年
    月十三日下午五時三十分許，臺中縣警察局刑警隊持檢察官所發拘票於臺中市○○路與金山路口將戊○○拘提到案，並扣得丙○○所有之ＭＩＺＤＡ牌照相機一
    台，並將之發還予丙○○。
四、案經臺中縣警察局移送臺灣臺中地方法院檢察署檢察官偵查起訴暨移送併案審理
      理  由
一、訊據上訴人即被告庚○○、戊○○均矢口否認右揭盜匪犯行，被告庚○○辯稱：
    伊未參與強盜犯行，丙○○所有被搶並遭換貼臨時車牌之ＢＥＮＺ牌自小客車一
    輛係劉文華借伊使用的，丙○○等人被搶之戒指四枚、金幣三枚、Ｋ金都澎打火
    機二個、手錶五個、Ｋ金手鍊一條、十八Ｋ金項鍊一條等贓物係在劉文華房間查
    獲的，均非伊強盜所得云云。被告戊○○辯稱：伊未參與強盜犯行，丙○○所有
    之黑珍珠戒指一只，係劉文華交給伊去估價的，丙○○所有之ＭＩＺＤＡ牌照相
    機一臺，係劉文華叫伊去照一套古董椅時交給伊的，均非伊強盜所得云云。經查
    ：
  (一)證人甲○○於警訊時稱：八十六年五月二十三日上午三時卅分左右我正在二樓房
    間睡覺，發現有人開我房門，三名歹徒持類似手槍之物抵住我頸部將我押往三樓
    我女兒房間，並用手拷將我拷在房內酒櫃用頭套將我頭套住，其中一名歹徒嚇令
    叫我不得亂動就在三樓房間翻箱倒櫃搜刮，之後將我雙綁住令我躺在床上不准
    亂動，三名歹徒就向樓下走，大約過了二十分也押我外孫女到三樓房間。」「我
    被取走金戒子二只（一只三錢、一只四錢）：：，其他我女兒被歹徒取走何物我
    不知道。（八十六年五月二十三日警訊筆錄─本院上更(一)字卷第一○五頁、一○
    六頁），其於偵查中並在原審檢察署指認室（下稱指認室）當場指認被告庚○○
    就是當天拿一支槍抵住伊頭部右太陽穴帶至三樓用手銬銬在酒櫃之後即搶劫財物
    之歹徒確定無誤及指述被搶劫經過甚詳。（八十六年度偵字第一二○九六號卷第
    六十九頁反面、第七十頁反面、第七十一頁）。
  (二)證人乙○○於八十六年五月二十三日警訊時稱：「於八十六年五月二十三日三時
    卅分許，我起床上所時，發現我外公甲○○房間內有一名男人在翻衣櫃，我便
    問你是誰，他說他是調查局便拿一張紅色沒貼相片的服務證給我看，但我沒看清
    楚他就收起來了，而後我再向那男人我外公（甲○○）呢，他說在三樓睡覺，我
    便跑到三樓，看到我外公被綑住在床上，而後那男人也叫我躺在我外公旁，將我
    的雙手也用手銬銬上，而後有二名歹徒在我母親（即丙○○）房間三樓將我外公
    眼睛及我的眼睛用毛巾矇住而後開始翻箱倒櫃」、「有三名歹徒．．．。」（本
    院上更(一)卷第一○四頁警訊筆錄）嗣於檢察官偵查時又證稱「當日凌晨三點半左
    右我本來起床準備要讀書，我先出去上廁所，看到我爺爺的房間開著，因未開燈
    看不清楚，只看見一個人蹲著在搜櫃子，他不是我爺爺，於是我就問他是誰，我
    爺爺在哪裡，他都不講話，這時候戊○○就從三樓走下來，我就問他，我爺爺在
    哪裡，戊○○就說我爺爺在三樓，叫我一起上去，我就跟他一起上三樓，我上到
    三樓看到我爺爺手腳被綁躺在床上，臉上罩著衣服，戊○○自稱是調查局的人，
    我質疑他的身份，他就隨便拿一張紅色的證件晃一下，然後叫我也躺在床上，並
    拿一條毛巾叫我自己蓋住臉，然後有一個人拿手銬來把我銬在很重的檯燈上．．
    ．」，且於八十六年七月八日在指認室及警訊時指認被告戊○○時稱述：「因為
    他有跟我交談過，又自稱是調查局的人，所以我印象特別深刻」、「當天他沒有
    戴頭套，又自稱是調查局的人，所以我對陳楝源印象特別深刻」等情綦詳（見臺
    中地方法院檢察署八十六年度偵字第一二○九六號卷第一四一頁至第一四二頁背
    面、第一百五十頁）。
  (三)證人丙○○於八十六年五月二十三日警訊時稱：「．．．約八十六年五月二十三
    日四時卅分許返家，由我駕駛Ｊ８─５８８８號賓士三二○○ＣＣ自小客車載男
    友小林廣，先將車子開進車庫後一進入二樓屋內樓梯口時即被一名不詳姓名年青
    歹徒用頭套控制我，並且被壓在地上並對我們兩人說『我是調查局人員，不許動
    ，不許說話』，併將手銬各將雙手銬住背後，我當時心裡很害怕，就對歹徒說我
    什麼東西都給你，不要傷害到我們。歹徒其中一人控制我，一、二人控制我男友
    小林廣，並將手銬銬著雙手在前面。」，「我清點財物損失約現金新台幣十一萬
    元、賓士轎車Ｊ８─５８８８一輛、勞力士鑽錶（女用）四十二萬元鑽戒．．．
    ．十四項共價值四百餘萬元」。（本院上更(一)卷第一○二頁反面、第一○三頁正
    面警訊筆錄）又於八十六年六月三日警訊時證稱：「八十六年五月二十三日凌晨
    四時許和我朋友小林廣．．．回到我住處．．．進入屋內就發現其中一名歹徒．
    ．．將我的臉朦起來，以手銬將我左手銬住後扣在椅子，然後將我身上金項鍊一
    條、滿天星勞力士金錶一只、鑲鑽戒指一只、十八Ｋ手錶一條，另一歹徒持槍抵
    住我男有〝小林廣〞，另站在後面的歹徒用．．．將〝小林廣〞朦住，用手銬將
    其雙手扣住，壓倒地上令不要動而強行搶走其所有ＣＤ手錶一只、玉戒指一只，
    該歹徒三人在我三樓搜刮財物有．．．我父親所有金戒．．．。」，「（警方查
    獲之嫌犯庚○○）經我當場指認無訛，即是其中一名拿槍的歹徒。」就其所搶劫
 之經過、被搶財物等陳明甚詳，而其所述關於〝小林廣〞在被強劫部分與〝小林
    廣〞在警訊時所述相符。（八十六年度偵字第一二○九六號卷第三十一、三十二
    、三十三頁、本院上更(一)卷第一○七頁）丙○○又於八十六年六月五日偵查中於
    指認室指認被告庚○○稱：「我能確認他就是當天到我家行搶的歹徒之一。當天
    有三個人進來行搶，一人在外把風，共四人，他們用無線電在聯絡」、「確認是
    庚○○行搶無誤」（見臺中地方法院檢察署八十六年度偵字第一二○九六卷第六
    十九頁背面、七十頁背面及七十一頁、一百四十七頁背面、一百四十八頁），等
    情明確，至被害人丙○○於原審指認庚○○時，雖稱：「我不敢肯定，只能說很
    像」，又被害人乙○○於原審指認被告戊○○時，雖稱：「眼睛有點像，當時燈
    光很暗，我不敢肯定」而被害人甲○○於警訊時亦稱光線暗無法看清三名歹徒面
    貌各等語，然以證人丙○○當日與被告庚○○照面時間有數秒鐘，照面位置旁有
    丙○○母親神主牌位，長年亮著小燈，且屋後旁邊幼稚園亦有燈照進來，所以雖
    屋內未開燈，但仍有足夠光線可看清楚室內，而證人乙○○於與被告戊○○帶到
    三樓丙○○房間時歷時不到一分鐘，其樓梯間有樓梯燈，雖很暗，但仍可分辨戊○○所亮出之證件是紅色的等情，業據證人丙○○、乙○○分別於八十六年八月
    十四日、同年九月十八日於指認室訊問時指述歷歷（見原審卷第六十九頁背面、
    第一百四十五頁背面及第一百四十六頁）苟當時無法辨識人物，戊○○又何以拿
    出所謂調查員證件供王女閱覽？復有證人丙○○所繪現場圖一紙存卷可佐，再觀
    之證人丙○○於警偵訊及訊問時，歷次均指認被告庚○○無誤，證人乙○○於警
    偵訊及訊問時，亦直指認被告戊○○一致，顯見以證人丙○○、乙○○當日所在
    位置光線，雖非燈火通明，但以其自身突遇陌生人或當面照會數秒鐘、或有交談
    ，當足使證人丙○○、乙○○留下深刻印象，自無誤認之虞，尚不得以被害人丙○○及乙○○於案發後歷經三、四個月，記憶稍有模糊於原審之陳述，遽認彼等
    於警訊及偵查之指認有所瑕疵。另證人甲○○於警局初訊時雖稱因光線暗，無法
    看清歹徒面貌。然其於八十六年五月二十三日當天之警訊時被告庚○○尚未為警
    逮捕，嗣於庚○○被捕歸案後又於偵查中於指認室指認被告庚○○係加害伊之歹
    徒，以其當時自二樓被押至三樓，被押被綑綁時間之長，對於庚○○之印象深刻
    而於被告庚○○被逮獲後指認其係加害強劫之歹徒，亦難遽謂其指認不實。
  (四)證人甲○○、乙○○、丙○○於警訊時雖皆稱進入渠等之住宅內強劫之歹徒有三
    人，然據證人丙○○於偵查中證稱：我能確認他（指庚○○）就是當天到我家行
    搶的歹徒之一，當天有三個人進來行搶，一人在外面把風，共四人，他們用無線
    電在連絡。」（八十六年偵字第一二○九六號卷第六十九頁反面），復於本院審
    理中證稱：「（戊○○等行搶之人）有對講機，是有一個在外面，我女兒（即乙○○）說有一個應在外面，因為她眼晴被朦住但聽到有人拿對講機說他們（應指
    丙○○與小林廣）回來了，他們回來了」，「在外面我沒有看到人，但後來我女
    兒有聽到對講機的聲音，所以認為應該有四人。」，「是我女兒在房間有聽到不
    知是對講機還是無線電裡說他們回來了。」等語。（本院卷第九十七頁正面）而
    證人甲○○於前揭八十六年五月二十三日之警訊時亦稱歹徒三人有拿槍、行動電
    話或無線電對講機等語，足認本件搶劫之共犯除被告等二人及劉文華等三人進入
    甲○○宅內行搶之外，尚有不詳姓名男子一人持行動電話或無線電對講機在宅外
    把風並與進入屋內行搶之被告等連絡無訛。
  (五)被告庚○○係與劉文華同租於臺中市○○○街三十號六樓之二，而證人陳韋淑迭
    於警訊調查時證稱：「被告庚○○係綽號『阿生』」、「被告戊○○係綽號『阿
    源』」、「於八十六年五月二十二日「阿華」（即劉文華）有跟我說，他和綽號
    「阿源」、「阿生」等人約在高雄見面，要去辦事情」（見臺中地方法院檢察署
    八十六年度偵字第一二○九六卷第九十八頁背面、九九頁背面），被告戊○○之
    同居女友何玫霓於警訊中亦供稱：「戊○○告訴我說該（丙○○所有之）黑珍珠
    鑽戒，是他與綽號阿華（劉文華）男子共同所有，而該黑珍珠鑽戒是南部一女子
    欠他們錢拿給他們抵償」（見臺中地方法院檢察署八十六年度偵字第一二○九六
    號卷第二十二頁），等情明確，足見劉文華於丙○○位於高雄縣鳳山市○○街九
    七巷九號住處被搶之前一日，確有召集被告庚○○、戊○○之行動無訛。又查，
    丙○○所有被搶並遭換貼臨時車牌之ＢＥＮＺ牌自小客車一輛，由被告庚○○使
    用中，業為被告庚○○所是認，同案被告戊○○於警訊中亦陳稱該車係庚○○經
    常在使用，（八十六年偵字第一二七八八號卷第十二頁反面、第十三頁正面）而
    丙○○所有遭搶之黑珍珠戒指一只，亦曾交由被告戊○○女友何玫霓至銀樓估價
    ，丙○○所有之ＭＩＺＤＡ牌照相機一台，係在被告戊○○為警查獲時使用之Ｂ
    ＭＷ牌贓車上尋得，苟被告庚○○、戊○○無參與強盜犯行，何以丙○○所失贓
    物均會在被告庚○○、戊○○處尋獲，益顯被告庚○○、戊○○確有共犯強盜犯
    行，至為灼然。至証人即劉文華之女友陳韋淑於本院前審調查時，雖証稱其於警
    訊陳述時意識不甚清楚，又丙○○所有之ＭＩＺＤＡ牌照相機一台，係劉文華借
    與被告戊○○云云，但其証稱：「（丙○○所有之ＭＩＺＤＡ牌照相機一台，係
    ）劉文華在居住所之樓下交給戊○○」等語（見本院訴字卷第一八四頁背面、一
    八五頁），核與被告陳楝源於警訊時稱：「該相机是劉文華於八十六年六月五日
    十五時許：：：要我載他至我弟弟女友住處：：：因我弟弟女友不在租住處，我
    便載劉文華回漢口國小，劉文華即留下該相机在我車上」等語不符（見八十六年
    度偵字第一二七八八號卷第十四頁背面）。又劉文華之女友陳韋淑於警訊時，意
    識甚為清楚，當時係本於其自由意識製作，亦據証人即台中縣刑警隊組長李錦明
    於本院前審結証明確（見本院上訴卷第一七七頁），尚難認証人陳韋淑於本院前
    審之前揭証言為真實。另查，被告庚○○所持有之美國ＢＥＲＥＴＴＡ廠製口徑
    九ｍｍ半自動制式手槍一支、制式口徑零點三八零吋半自動手槍用子彈一顆、制
    式口徑九ｍｍ半自動手槍用子彈九顆，係於劉文華所居住房間查獲，可發射金屬
    或子彈具有殺傷力之改造手槍共六枝、制式霰彈四顆、改造子彈三十顆，係於置
    衣間查獲等情，業為被告庚○○所自承（見臺中地方法院檢察署八十六年度偵字
    第一二○九六號卷第六十頁），足徵被告庚○○所持有之物，非均置於其房間內
    ，亦有置於劉文華房間或置衣間之內，是自不得以丙○○等人被搶之戒指四枚、
    金幣三枚、Ｋ金都澎打火機二個、手錶五個、Ｋ金手鍊一條、十八Ｋ金項鍊一條
    ，係於劉文華房間查獲，即認全屬劉文華所持有自明。是被告庚○○、戊○○所
    辯，顯係將責任推卸於已死之劉文華，意圖脫卸刑責，均不足採信。至於被告庚○○聲請傳訊之證人黃英蕊、郭慶郎、吳榮、陳韻仙於本院前審雖均証稱被告庚○○於八十六年五月廿二日晚起至二十三日早晨止，均在其同居女友陳韻仙位於
    臺南縣安定鄉新吉村二之二一號住處看打麻將或睡覺云云。惟經本院前審隔離訊
    問後，被告庚○○供稱：五月廿二日晚開始打麻將，伊即上樓，並與吳榮在三樓
    看電視、聊天等語（見本院上訴字卷第八十四頁背面、第八十五頁），証人吳榮
    証稱：當天伊與庚○○在一樓泡茶、聊天，伊女朋友在打麻將等語（見本院上訴
    字卷第八十七頁），証人陳韻仙則証稱：庚○○與吳榮在一樓聊天，聊天後即上
    樓睡覺，未再下來等語（見本院訴字卷第八十八頁），証人黃英蕊証稱：伊打麻
    將時，庚○○在旁邊看，泡茶給我們喝，他上樓後，偶而下來等語（見本院上訴
    字卷第八十八頁背面），証人郭慶郎証稱：伊打麻將時，庚○○在泡茶，偶而才
    上三樓等語（見本院上訴字卷第八十八頁背面、第八十九頁），彼等所述情節不
    一，證人黃英蕊、郭慶郎、吳榮、陳韻仙於本院之証詞，尚無從採為有利被告庚○○之証據。再被告戊○○聲請傳訊之證人胡雅美、李威權，何玫霓雖証明八十
    六年五月二十三日均與陳楝源在打麻將云云，惟証人李威權於本院証稱係五月二
    十三日晚間前往找陳楝源打麻將，此與被告戊○○、證人胡雅美、証稱八十六年
    五月二十二日晚所稱共同打麻將之時間不一（見本院上訴字卷第八十五頁背面、
    第八十六頁、第一百二十五頁），彼等所述不一，証人胡雅美及李威權之証言，
    尚難採為有利被告之証據，又證人何玫霓與戊○○係男、女朋友之同居關係，其
    所為之證言已不免偏頗，且其於八十六年六月三日凌晨零時許，因得悉警察人員
    前來查緝，猶圖使戊○○隱避，而以電話通知彼時尚在戶外之戊○○使之隱避，
    且應戊○○所請代為藏置毒品海洛因一小包、安非他命七小包，致為原審依持有
    毒品罪，處有期徒刑貳年，有原審判決可按，証人何玫霓對被告戊○○所犯毒品
    罪，猶圖為之隱匿，則衡情其對戊○○所犯盜匪罪，當無不為之隱飾之理，是証
    人何玫霓於本院前審所為之証言，仍非真實，不得採為有利被告戊○○之証據。
    被告庚○○聲請再傳訊被害人甲○○、丙○○、小林廣到庭對質，惟被害人甲○○、丙○○前於偵查及原審已到庭指述如前，且丙○○於八十七年十一月三十日
    經本院傳訊到庭表示被告庚○○確為搶劫伊等之人（見本院上更一卷第六二頁）
    。復於本院審理中到庭作證。又本案乃被害人甲○○、丙○○及乙○○自行指認
    被告等後陳述，並未誘導訊問，已據証人黃文輝於本院前審結証屬實（見本院上
    訴字卷第一百廿五頁背面、第一百二十六頁）。另劉文華之女友陳韋淑於警訊時
    ，意識甚為清楚，當時係本於其自由意識製作筆錄，且被害人甲○○、丙○○及
    乙○○乃自行指認被告等後陳述，並未誘導訊問，亦據証人即台中縣刑警隊組長
    李錦明於本院前審結証明確（見本院上訴字卷第一七七頁、一七八頁），本院認
    無再傳喚被害人甲○○等三人之必要。至於被告庚○○聲請本院前審調閱被害人
    被搶時報案之警訊筆錄，經本院調閱後並無對被告等有利之記載，有丙○○、乙○○、甲○○、小林廣被搶劫當日之警訊筆錄附本院上更(一)卷可稽。
  (六)證人丙○○於警訊時稱歹徒將伊父親（即甲○○）所有之大哥大二支及價值一萬
    八千元之象牙麻將牌搜刮完後逃逸。惟查被告等在甲○○住處強劫之大哥大二支
    ，其中一支係丙○○所有，一支為甲○○所有，而所強劫之象牙麻將一付亦為被
    害人丙○○買回來做紀念，並非甲○○所有，業據丙○○於本院結證，自應認丙○○在本院之陳述為可採。此外復有搜索扣押證明及贓物領據三紙附卷可證。綜
    上所述，本件被告庚○○、戊○○所辯皆屬飾卸之詞，均不足採，渠二人強盜犯
    行，事證明確，至堪認定。
二、核被告庚○○、戊○○所為，係犯刑法第一百五十九條之冒用公務員官銜罪及懲
    治盜匪條例第五條第一項第一款之盜匪罪。被告庚○○、戊○○與劉文華及另一
    名不詳姓名年籍成年男子間，就上開犯行有犯意連絡與行為分擔，均為共同正犯
    。被告等進入丙○○之住處，係欲搶劫丙○○一家人之財物，其同時同地向被害
    人甲○○、乙○○、丙○○、小林廣等人強盜之犯行，係一行為侵害數罪名，為
    想像競合犯，爰從一盜匪既遂罪處斷。其等所犯上開二罪間有方法結果之牽連關
    係，為牽連犯，應從一重之懲治盜匪條例第五條第一項第一款之罪處斷。查被告
    庚○○曾於八十二年間，因犯賭博等案件，經本院判處有期徒刑九月，併科罰金
    一萬五千元（賭博七月併科罰金一萬五千元、麻藥四月併）確定，於八十四年二
    月二十六日執行完畢。被告戊○○於八十二年間，因違反槍砲彈藥刀械管制條例
    等案件，經法院裁定執行刑為有期徒刑一年四月（持槍械八月、六月、吸麻藥五
    月定刑）確定，於八十四年二月二日執行完畢，此有臺灣臺中地方法院檢察署刑
    案資料查註紀錄表二份附卷可按，渠等於五年內再犯本件有期徒刑以上之罪，均
    為累犯，除法定刑為無期徒刑部分依法不得加重外，有期徒刑部分均應依刑法第
    四十七條規定加重其刑。原審予以論罪科刑，固非無見，惟就被告等所犯強盜犯
    行，原判決未論以想像競合犯；被告等強盜所得財物，除已發還及已費失外，未
    予諭知發還；又被告等均為累犯，依法加重其刑未說明法定刑為無期徒刑部分依
    法不得加重，均有未洽。被告等上訴意旨否認犯強盜罪，指摘原判決此部分不當
    ，雖無理由，然原判決此部分既有上揭可議之處，自屬無可維持，應由本院就此
    部分及定執行刑部分予以撤銷改判。並審酌被告等犯罪之動機、方法、手段、所
    生危害及犯後態度等一切情狀，分別量處有期徒刑柒年陸月。又被告等搶得被害
    人甲○○、丙○○、小林廣等人之上開財物，除戒指四枚（其中二枚為甲○○所
    有、二枚為小林廣所有）、金幣三枚、Ｋ金都澎打火機二個（其中一個為小林廣
    所有）、手錶六個（其中一個為小林廣所有）、Ｋ金手鍊一條、十八Ｋ金項鍊一
    條、ＢＥＮＺ牌自小客車一輛、勞力士鑽錶一只、翡翠墜子一個（不含項鍊部分
    ）、ＭＩＺＤＡ牌照相機一台，已由丙○○領回，此有贓物領據附卷可稽，另洋
    酒一瓶其中為被告等人所飲用部分已費失外，不再諭知發還，其餘部分無法證明
    已費失，依法應分別發還予甲○○、丙○○。
三、據上論斷，應依刑事訴訟法第三百六十九條第一項前段、第三百六十四條、第二
    百九十九條第一項前段，懲治盜匪條例第五條第一項第一款、第七條第一項、第
    八條，刑法第二十八條、第一百五十九條、第五十五條、第四十七條、罰金罰鍰
    提高標準條例第一條前段，判決如主文。
本案經檢察官己○○到庭執行職務。
中      華      民      國    八十九  年    一      月      三十一      日
                                  臺灣高等法院臺中分院刑事第一庭
                                        審判長法  官  陳  嘉  雄
                                              法  官  陳  登  源
                                              法  官  龔  永  昆
右正本證明與原本無異。
如不服本判決應於收受送達後十日內向本院提出上訴書狀，其未述上訴之理由者並
得於提起上訴後十日內向本院補提理由書（均須按他造當事人之人數附繕本）。
                                              書記官  陳  麗  玉
中      華      民      國    八十九     年      二       月     一     日
懲治盜匪條例第五條第一項第一款：
有左列行為之一者，處無期徒刑或七年以上有期徒刑：
一、意圖為自己或第三人不法所有，以強暴、脅迫、藥劑、催眠術或他法，致使不能
    抗拒，而取他人之物或使其交付者。
                                                                        Ｄ


司法院資訊處製作；財團法人民間司法改革基金會備份。
